臺灣新竹地方法院刑事裁定
111年度聲判字第21號
聲  請  人  黃鵬榮



被      告  黃清泉


上列聲請人因告訴被告妨害名譽等案件，不服臺灣高等檢察署檢
察長111年度上聲議字第3931號駁回再議之處分（原不起訴處分
案號：臺灣新竹地方檢察署111年度偵字第3888號），聲請交付
審判，本院裁定如下：
    主  文
聲請駁回。
    理    由
一、本件聲請意旨如附件所載。
二、按告訴人不服上級法院檢察署檢察長或檢察總長認再議為無
    理由而駁回之處分者，得於接受處分書後10日內委任律師提
    出理由狀，向該管第一審法院聲請交付審判；又法院認交付
    審判之聲請不合法或無理由者，應駁回之，刑事訴訟法第25
    8條之1第1項、第258條之3第2項前段分別定有明文。是以，
    聲請交付審判，除應遵守10日之不變期間，向該管第一審法
    院為之外，並應委任律師提出理由狀，此乃強制律師代理制
    度，倘未經委任律師提出理由狀，即屬聲請程序不合法。次
    按刑事訴訟法第258條之1至第258條之4有關交付審判之規定
    ，於聲請不符「委任律師提出理由狀」之必備要件時，並無
    任何關於得命補正之事項、補正期間、義務人不遵命補正得
    駁回其聲請等規定存在，且同法第258條之1立法理由謂：「
    為防止濫行提出聲請，虛耗訴訟資源，明定交付審判之案件
    ，必須委任律師提出理由狀，程序始稱合法。」足見交付審
    判所以採行律師強制代理制度，其目的無非在使經由具法律
    專業之律師細研案情而認有聲請交付審判之必要之情形下，
    始由其代理而提出聲請，以免發生濫訴而浪費國家訴訟資源
    之弊；是此項律師強制代理之旨既係在避免濫訴，自須於提
    出之時即已具備，茍僅於提出聲請後始補行委任，實僅徒具
    律師代理之形式，而無法達成上開防止濫行提出聲請，虛耗
    訴訟資源之立法意旨。從而，此項程式上之欠缺係屬不可補
    正之情形，告訴人未經委任律師代理提出理由狀而聲請交付
    審判者，即屬聲請程序不合法，應逕予駁回。
三、經查：
  ㈠聲請人即告訴人黃鵬榮以被告黃清泉涉犯公然侮辱、恐嚇危
    害安全、竊盜等罪，向臺灣新竹地方檢察署檢察官提出告訴
    ，經該署檢察官以111年度偵字第3888號為不起訴處分後，
    聲請人就妨害名譽部分聲明不服而聲請再議，經臺灣高等檢
    察署檢察長敘明再議無理由，於民國111年5月3日以111年度
    上聲議字第3931號處分書駁回再議之聲請，該處分書救濟教
    示欄內並載明「告訴人如不服本駁回處分，得於接受處分書
    後10日內，委任律師提出理由狀，向該管第一審法院聲請交
    付審判」等情，有臺灣高等法院被告前案紀錄表、上開不起
    訴處分書、再議駁回處分書各1份在卷可稽。聲請人雖不服
    前開臺灣高等檢察署111年度上聲議字第3931號駁回再議之
    處分，而於111年5月27日具狀向本院為交付審判之聲請，惟
    聲請人並未委任律師代理提出理由狀即為本件聲請，有刑事
    第一審法院聲請交付審判狀1份附卷可查（見本院卷第5頁至
    第8頁），顯已違背上開強制律師代理之規定，堪以認定。
  ㈡至聲請人固主張：併依訴訟扶助規定請求選任訴訟代理人等
    語。惟按刑事訴訟法第31條第1項至第3項規定有關法院於刑
    事審判程序之特定情形下，得為被告指定公設辯護人或律師
    辯護乙節，僅止於為被告指定辯護人，並不包括得為告訴人
    指定律師充當告訴代理人，而本件交付審判之聲請並非刑事
    審判程序，聲請人於本件聲請案件亦非被告，是聲請人請求
    法院指定辯護人協助一事，於法無據。再交付審判制度之設
    計係使具法律專業之律師細研案情而認有聲請交付審判之必
    要下，始由律師代理而提出聲請，以免發生濫訴，自須於提
    出之時即已委任律師，並不得由聲請人先行提出聲請後再委
    任律師，是此項程式上之欠缺係屬不可補正之情形，告訴人
    未經委任律師代理提出理由狀而聲請交付審判者，即屬聲請
    程序不合法，即應逕予駁回，毋待補正或命補正，是聲請人
    前開請求本院併依訴訟扶助規定為之選任訴訟代理人云云，
    實於法不合，礙難准許。
  ㈢從而，本件聲請人未經委任律師代理提出理由狀而聲請本件
    交付審判，業如前述，揆諸前揭說明，本件聲請即不合法律
    上之程序，且屬無從補正，是本件聲請不合法，應予駁回。
四、依刑事訴訟法第258條之3第2項前段，裁定如主文。
中　　華　　民　　國　　111 　年　　6 　　月　　14　　日
                  刑事第二庭    審判長法  官  楊數盈
                                      法  官  崔恩寧
                                      法  官  江宜穎
以上正本證明與原本無異。
不得抗告。
中　　華　　民　　國　　111 　年　　6 　　月　　14　　日
                                      書記官  蕭妙如